【裁判字號】    88,訴,60
【裁判日期】    890301
【裁判案由】    公共危險等
【裁判全文】
臺灣澎湖地方法院刑事判決                            八十八年度訴字第六號
    公  訴  人  臺灣澎湖地方法院檢察署檢察官
    被      告  丙○○即黃培.
    指定辯護人  魯惠良律師
右列被告等因公共危險等案件，經檢察官提起公訴 (八十八年度偵字第四一二號），
本院判決如左：
    主      文
丙○○被訴公共危險部分無罪。
其餘被訴部分公訴不受理。
    理      由
一、公訴意旨略稱：被告丙○○（即黃培焜）於民國八十八年七月四日下午五時三十
    分許，以電話向陳翠萍揚言要放火燒房子，並於澎湖縣馬公市○○路五八之二號
    陳翠萍住宅廚房點燃報紙，幸未成災，因認被告涉有刑法第一百七十三條第三項
    、第一項罪嫌。
二、按犯罪事實應依證據認定之，無證據不得推定其犯罪事實。又不能證明被告犯罪
    者，應諭知無罪之判決，刑事訴訟法第一百五十四條、第三百零一條第一項前段
    分別定有明文。而事實之認定，應憑證據，如未能發現相當證據，或證據不足以
    證明，自不能以推測或擬制之方法，為裁判基礎；又認定不利被告之事實，須依
    積極證據，苟積極證據不足為不利被告事實之認定時，即應為有利於被告之認定
    ，更不必有何有利之證據。（最高法院四十年台上字第八六號、三十年上字第八
    一六號判例參照）
三、訊據被告丙○○（即黃培焜）固坦承有於乙○○居住之處所內燃燒報紙一事，惟
    堅決否認有何放火燒燬該住宅之意圖，辯稱：伊只是打電話跟乙○○開開玩笑並
    嚇嚇她而已，且報紙燃燒的火勢均在他控制中，其根本沒有放火燒房子的意念及
    動機等語。
四、按本件公訴人以被告觸犯公共危險罪嫌，無非以被告丙○○（即黃培焜）於警訊
    時坦承侵入住宅及點燃報紙，且告訴人陳翠萍指述情節甚詳，復有現場照片及複
    製鑰匙扣案等為據。經查：
（一）被告丙○○於警訊時即陳稱：「約於八十八年七月四日下午五時三十分許，在
      陳翠萍住處之廚房內燃燒報紙的，伊有在注意火勢，應該不會造成火災，伊並
      沒有自殺或放火燒房子的意圖，伊只是想嚇嚇她而己」（見警卷第二頁正面）
      。則依被告丙○○所為之警訊筆錄內容（未有偵訊內容），其於陳翠萍的住處
      廚房內燃燒報紙，其究欲縱火燒屋？抑恐嚇陳翠萍？或另有他意？其動機為何
      ？即令人置疑。
（二）告訴人陳翠萍於本院八十九年二月三日勘驗時陳稱：「她與被告以前是男女朋
      友關係，當天上午二人未發生爭執與肢體衝突，從其於十一時許離開住處至晚
      上七時許，被告前後約打二十次以上電話叫她回去，直到最後一通（約晚上七
      時十分許），被告才說『如果她不回去，他就要放火』，她聽及此言，即由其
      友人騎車載她回其住處查看，她沒有上樓，只有在住處左右逛了二圈，看了沒
      事就離開了」；證人甲○○於本院同月十五日審理時結證稱：「他騎車載陳翠
      萍回其住處附近查看，後來看了沒事，二人就離開了，大約晚上八時多左右，
      被告又打電話給他，他很生氣，於是再獨自到前揭處所找被告，他到時，被告
      趴在窗口望著馬路，他叫被告開門，但被告遲未開門，後來被告見及警車，就
      跑回樓上，他只好與警察等陳翠萍拿鑰匙開門」；證人陳岳（即承辦員警）
      於同月三日勘驗時結證稱：「他與甲○○等陳翠萍拿鑰匙開門進去時，被告已
      不在現場，廚房的燃燒地點已沒有火星、也沒有冒煙，只有一堆燒過的報紙灰
      燼，現場情形與事發當時並無太大變化」。則依告訴人及證人所言，被告丙○
      ○燃燒報紙的時間，係在被告打最後一通電話給告訴人之前所為，應屬無疑。
      則被告於警訊時陳稱：「約於下午五時三十分許，燃燒報紙的」等語，應為可
      採。
（三）被告丙○○雖有燃燒報紙之行為，然被告所燃燒報紙之處，係位於廚房的中心
      點，而廚房內有一流理台，台上置有瓦斯爐一具，瓦斯桶置於陽台，屋內之三
      房間及客廳，均有擺置、陳設物品，且有人居住其內，而該燃燒點四週空曠無
      雜物，而勘驗現場之陳設與事發當時之陳設，除流理台上之物品雖多外，餘無
      太大變化，業據證人陳岳結證，復經本院於八十九年二月三日至現場勘驗屬
      實。若被告果有縱火燒屋之犯意，且已著手點燃報紙作為引火之用，則其為何
      捨棄置有雜物且易起火燃燒之客廳與其他房間？又何需獨獨在廚房中心點之空
      處燃燒報紙，而捨其他易燃物品於不屑？又既欲縱火燒屋，又為何留滯屋內，
      而不離去？是以被告於燃燒報紙之行為，並不足認其有縱火燒屋之犯意。
五、是被告丙○○雖有點燃報紙之事實，惟並不當然足認被告確有公訴意旨所稱放火
    燒屋之犯行。則被告辯稱其根本無放火燒房子的意念及動機等語，核與前揭本院
    勘驗及證人於本院審理時結證情節相符，其所辯尚非虛妄，應堪採信。此外，又
    查無其他積極證據足認被告故意涉犯公訴意旨所認之罪嫌，本案既不能證明被告
    犯罪，揆諸前開說明，應為被告無罪之諭知。
貳、公訴不受理部分：
一、公訴意旨另指稱：被告丙○○（即黃培焜）於八十八年七月四日上午八時三十分
    許，未經陳翠萍同意，以其複製之鑰匙，無故侵入陳翠萍位於澎湖縣馬公市○○
    路五八之二號之住宅，經陳翠萍要求其離去仍不離去，因認被告涉有刑法第三百
    零六條第一項罪嫌。
二、按告訴乃論之罪，告訴人於第一審辯論終結前得撤回其告訴；又告訴乃論之罪，
    未經告訴或其告訴經撤回者，應諭知不受理之判決，刑事訴訟法第二百三十八條
    第一項、第三百零三條第三款分別定有明文。
三、查本件告訴人乙○○告訴被告丙○○侵入住宅部分，公訴人認係觸犯刑法第三百
    零六條第一項之侵入住宅罪，依同法第三百零八條第一項之規定，須告訴乃論。
    茲據告訴人乙○○於本院審理時撤回告訴，有本院勘驗筆錄可稽，依照首開說明
    ，此部分應為不受理之諭知。
據上論斷，應依刑事訴訟法第三百零一條第一項、第三百零三條第三款，判決如主文
。
中    華    民    國      八十九      年      三      月       一       日
                          臺 灣 澎 湖 地 方 法 院 刑 事 庭
                                法    官  陳     梅     欽
右正本證明與原本無異。
如不服本判決，應於判決送達後十日內，向本院提出上訴狀（須附繕本）。
中    華    民    國      八十九      年      三      月       二       日
                                書 記 官  鄭     智     文


司法院資訊處製作；財團法人民間司法改革基金會備份。
